臺中高等行政法院裁定
111年度交上字第51號
上  訴  人  謝文能                                      

被 上訴 人  臺中市政府警察局烏日分局

代  表  人  吳銘淵              
上列當事人間因交通裁決事件，上訴人對中華民國111年3月30日
臺灣臺中地方法院110年度交字第440號行政訴訟判決提起上訴，
本院裁定如下：
　　主  文
一、上訴駁回。
二、上訴訴訟費用新臺幣750元由上訴人負擔。
    事實及理由
一、按對於交通裁決事件之判決提起上訴，非以其違背法令為理
    由，不得為之，且應於上訴理由中表明原判決所違背之法令
    及其具體內容之事由，或表明依訴訟資料可認為原判決有違
    背法令之具體事實之事由，行政訴訟法第237條之9第2項準
    用第235條第2項及第236條之1規定甚明。是對於地方法院交
    通裁決事件之判決上訴，非以其違背法令，且於上訴理由中
    表明上開事由之一者，即屬不應准許，自應認為不合法而駁
    回之。又依同法第237條之9第2項準用第236條之2第3項、第
    243條第1項規定，判決不適用法規或適用不當者，為違背法
    令；而判決有第243條第2項所列各款情形之一者，為當然違
    背法令。故當事人對於地方法院交通裁決事件之判決上訴，
    依行政訴訟法第237條之9第2項準用第236條之2第3項、第24
    3條第1項規定，以判決有不適用法規或適用不當為理由時，
    其上訴狀或理由書應表明原判決所違背之法令及其具體內容
    ；若係成文法以外之法則，應揭示該法則之旨趣，倘為司法
    院解釋，則為揭示該解釋之字號或其內容。又以行政訴訟法
    第237條之9第2項準用第236條之2第3項、第243條第2項所列
    各款情形為理由時，其上訴狀或理由書，應揭示合於該條項
    各款之事實。上訴狀或理由書如未依此項方法表明者，即難
    認為已對交通裁決事件判決之違背法令有具體指摘，其上訴
    自難認為合法。
二、被上訴人臺中市政府警察局烏日分局以上訴人謝文能於民國
    110年9月29日14時10分許，在臺中市○○區○○路0段000巷00號
    前堆積置放妨礙交通之物，經被上訴人所屬大肚分駐所執勤
    員警認定上訴人有「在道路堆積、置放、設置或拋擲足以妨
    礙交通之物」之行為，違反道路交通管理處罰條例（下稱處
    罰條例）第82條第1項第1款規定予以製單告發，乃於110年1
    1月19日以中市警烏分裁字第GU0171005號裁決書（下稱原處
    分）裁處上訴人罰鍰新臺幣（下同）1,500元整。上訴人不
    服，向臺灣臺中地方法院（下稱原審）提起行政訴訟，經原
    審以110年度交字第440號行政訴訟判決（下稱原判決）駁回
    ，上訴人仍不服，於是提起本件上訴。
三、上訴人起訴之主張及聲明、被上訴人於原審之答辯及聲明暨
    原判決關於證據取捨、認定事實及適用法規之論據，均詳如
    原判決所載。
四、上訴人上訴意旨略以：
　㈠本件上訴人雖有在臺中市○○區○○路0段000巷00號之房屋前（
    坐落臺中市大肚區文昌路1746地號土地，下稱1746地號土地
    ）架設固定式圍籬之行為，惟圍籬架設之處係屬上訴人所有
    之私人土地，且非屬現有巷道，亦非供公眾通行之處，不屬
    於處罰條例第3條第1款所定義之「道路」，詳述如下：
　⒈按建築法第48條及臺中市建築管理自治條例（下稱建管條例
    ）第19條第1項、第2項規定，上訴人於其所有之1746地號土
    地上架設固定式圍籬之行為，是否構成「置放足以妨礙交通
    之物」需視1746地號土地是否符合建管條例第19條中對於現
    有巷道之定義。
　⒉原判決中並未明示1746地號土地係構成建管條例第19條何款
    之現有巷道，就此部分實屬違反法律明確性原則，將使人民
    對於裁罰性行政處分之法律辯駁無所適從。而從原判決理由
    觀之，上訴人推測原判決應係以建管條例第19條第1項第1款
    或第3款認定違規地點屬於現有巷道。惟就建管條例第19條
    第1項第1款規定，構成現有巷道須符合供公眾通行、具有公
    用地役關係、供通行公用地役權之取得時效以20年為準等要
    件，然上訴人架設圍籬之處就「供通行公用地役權之取得時
    效以20年為準」之要件已有不合，原判決僅以GOOGLE MAP街
    景照片，而認違規地點於2018年2月已有鋪設柏油路面並設
    置水溝，屬於現有巷道，過於率斷。且原審法官未至現場實
    際勘查，僅以2018年2月之街景圖認定，未審究是否符合20
    年之時效取得要件，被上訴人亦未提供任何證據佐證上訴人
    所有之1746地號土地有何經20年時效而取得公用地役關係，
    原判決也未就20年時效取得公用地役關係為論述，而上訴人
    已就1746號地號土地為其私有一再表達，並未提供他人使用
    ，足見1746地號土地不構成建管條例第19條第1項第1款之現
    有巷道。再者，1746地號土地所在位置文昌路2段376巷係供
    周圍鄰居出入使用，係屬於供特定人所使用之土地，一般民
    眾並不會使用到1746地號土地，亦不符合「供公眾通行」之
    要件。
　⒊按司法院解釋第400號理由書意旨，既成道路成立公用地役關
    係，須為不特定之公眾通行所必要，並於公眾通行之初，土
    地所有權人無阻止之情事，且經歷之年代久遠而未曾中斷。
    本件1746地號土地隔著1745地號土地，旁即有2505地號之國
    有土地作為通行之用，一般民眾也應通行2505地號之國有土
    地，而非係恣意利用私人土地為通行。且於108年時，區公
    所欲於1746地號土地鋪設柏油時，上訴人已表達強烈反對，
    均不符合「具有公用地役關係之要件」，惟區公所仍無視於
    上訴人身為地主之反對意思，強硬於該處鋪設柏油，早已侵
    害人民財產權甚鉅。是以本件1746地號土地並不符合建管條
    例第19條第1項第1款規定之現有巷道定義。
　⒋上訴人架設固定式圍籬之地點亦非建管條例第19條第1項第3
    款定義之現有巷道，從該款規定之內容及其立法理由可知，
    道路主管機關除須確認該道路已興闢或維護管理外，亦須具
    「公眾通行」之事實。原判決僅以臺中市政府建設局110年9
    月16日局授建養工屯字第1100038683號函之說明，未說明上
    訴人設置固定式圍籬之地點，係何時由道路主管機關進行維
    護或管理，也未讓上訴人於原審中就被上訴人裁罰之理由表
    示意見，逕自對上訴人為限制財產權之判決，顯未能足夠保
    障上訴人為憲法保障之訴訟權及財產權。且上訴人設置固定
    式圍籬之地點係在道路旁緣緊貼上訴人所有之建物，並非設
    置在柏油路上，非一般民眾通行之處，並不符合「公眾通行
    」之事實。綜上所述，上訴人設置固定式圍籬之地點並非現
    有巷道。
　㈡上訴人架設圍籬並不足以妨礙交通，不構成處罰條例第82條
    第1項第1款之規定：
　　上訴人架設圍籬之位置並未有設於柏油路上，且縱上訴人在
    其私有土地上設有圍籬，然而路面尚留有3公尺的距離，根
    本不影響人車通行，且兩旁所住者皆為上訴人之親戚，未有
    其他住戶，且該巷道地籍圖亦未有土地登記為道，故上訴人
    架設圍籬根本不影響人車通行，並不構成足以妨礙交通之要
    件，不成立處罰條例第82條第1項第1款。
　㈢聲明：⒈原判決廢棄。⒉原處分撤銷。
五、本院查：
　㈠本件業經原審審酌卷內證據，並依職權調查違規地點處之GOO
    GLE MAP街景照片，認定上訴人在臺中市○○區○○路0段000巷0
    0號前設置固定式圍籬、錏管等雜物之行為，有進而阻礙公
    眾通行之事實，且該違規地點於2018年2月時已有鋪設柏油
    路面並設置水溝，應屬於現有巷道，有供公眾通行使用之事
    實，上訴人於該違規地點有放置固定式圍籬、錏管等雜物之
    行為，已該當處罰條例第82條第1項第1款之「在道路堆積、
    置放、設置或拋擲足以妨礙交通之物」違規行為，事證明確
    ，應予以處罰。
　㈡上訴人雖於上訴意旨中主張：圍籬架設之處係屬其所有之私
    人土地，非屬現有巷道，亦非供公眾通行之處，不屬於處罰
    條例第3條第1款所定義之「道路」，且架設圍籬亦不足以妨
    礙交通，而不構成處罰條例第82條第1項第1款之規定等語。
    然審酌原審卷內第71頁之臺中市○○區公所110年9月17日肚區
    公建字第1100016334號函，載明「二、旨揭路段現況做為道
    路使用，民眾架設活動式路障（鐵柱）已妨礙排水及交通安
    全」等語，及所附現場照片顯示上訴人所架設之圍籬確實有
    位於柏油路上等情，可證上訴人上述主張並不可採。
　㈢原判決對上訴人之主張，皆已詳細論述其事實認定之依據及
    得心證之理由，並指駁上訴人之主張何以不足採之理由，核
    與卷證資料相符，且無悖於證據法則、經驗法則及論理法則
    ，原判決認事用法並無違誤，亦無判決違背法令，或理由不
    備之事由。上訴人所執之上訴理由，係爭執被上訴人作成原
    處分之適法性，無非重述其在原審業已主張而為原判決摒棄
    不採之陳詞，或就原審取捨證據、認定事實及適用法律之職
    權行使，指摘為不當，並就原審所為論斷或駁斥其主張之理
    由，泛言原判決適用法規不當或理由不備，或原判決未依職
    權調查予以認定，係屬違背法令，而非具體表明合於不適用
    法規、適用法規不當或行政訴訟法第243條第2項所列各款之
    情形，難認對原判決之如何違背法令已有具體之指摘。依首
    揭規定及說明，其上訴為不合法，應予駁回。
六、結論：本件上訴為不合法，應予駁回。
中　　華　　民　　國　　111 　年　　8 　　月　　 3　　日
                   臺中高等行政法院第三庭
                             審判長法  官  陳文燦
                                   法  官  楊嵎琇
                                   法  官  張鶴齡
以上正本證明與原本無異。
本裁定不得抗告。

中　　華　　民　　國　　111 　年　　8 　　月　　3 　　日
                                   書記官　李孟純